【裁判字號】    88,上易,2350
【裁判日期】    890229
【裁判案由】    違反著作權法
【裁判全文】
臺灣高等法院高雄分院刑事判決    八十八年度上易字第二三五號
    上  訴  人
    即  被  告  甲○○
右上訴人因違反著作權法案件，不服臺灣高雄地方法院八十八年度易字第三六０六號
中華民國八十八年十月二十九日第一審判決（起訴案號：臺灣高雄地方法院檢察署八
十八年度偵字第一二一二一號），提起上訴，本院判決如左：
      主  文
上訴駁回。
      事  實
一、甲○○係高雄市○鎮區○○路一六六號阿隆活海產ＫＴＶ店之負責人，明知「買
    醉」、「海角天涯」、「一代女皇」及「港邊甘是男性傷心的所在」等歌曲係美
    華影視股份有限公司（下稱美華公司）享有著作權之音樂著作，未經該公司之同
    意不得擅自公開上映，竟未經美華公司之同意或授權，自八十八年二月間起，在
    其經營之前揭ＫＴＶ店提供上開歌曲供不特人點唱，客人點唱後即由伴機影像顯
    示器公開上映，嗣於八十八年四月二十日十八時許，經警持搜索票會同美華公司
    之代理人張明忠當場查獲，並扣得電腦伴唱機一台及點歌簿一本。
二、案經著作財產權人美華公司訴由高雄市政府警察局移送台灣高雄地方法院檢察署
    檢察官偵查起訴。
      理  由
一、訊據上訴人即被告甲○○矢口否認有違反著作權法之犯行，辯稱：被告伴唱機是
    向鄭建明之電器行購買，鄭建明安裝時說可以播放，被告不知道這是違反著作權
    法；且告訴人公司未舉證何人，於何時，以公開方式點播該四首歌曲，被告至多
    係違反著作權法第九十二條預備犯或未遂犯而已，而該條文不處罰預備犯及未遂
    犯，依法應為被告無罪之判決云云。
二、經查，右揭犯罪事實業據告訴人美華公司之告訴代理人李汝婷、劉怡慧、陳韻石
    及陶正一等人在原審偵審中指訴綦詳，而上開「買醉」、「海角天涯」、「一代
    女皇」及「港邊甘是男性傷心的所在」等歌曲係美華公司享有著作權之音樂著作
    ，亦有歌曲著作權登記簿謄本等影本附卷可稽，並有照片八張附卷可證，復有點
    唱簿一本及電腦伴唱機一台扣案可資佐證，事證明確。次查，証人鄭建明於偵查
    中證稱：伊沒有告訴他（被告）歌曲有經授權等語（見偵查卷第二十頁反面），
    嗣於原審雖證稱：「是另外一家代理商林春榮告訴我，可以在那裹讓人點唱」云
    云，亦不足以證明證人鄭建明曾告知被告歌曲有經授權之情，足見被告辯稱：鄭
    建明安裝時說可以播放云云，顯屬無據。何況，扣案之點歌簿上第一頁即記載要
    公開播出須經過授權等語，應為被告所明知；且點唱家企業股份有限公司亦刊登
    廣告聲明，使用者如欲於公開場所使用，依法仍須取得【公開播送】、【公開上
    映】及【公開演出】等之公播權利授權，此有自由時報之剪報影本附卷可考；被
    告以提供歌曲供客人點唱，既以歌曲為其營利方式，自應事先確認其公開使用以
    賣錢營利之每一首歌曲，均經著作權人或有公開使用權人之合法授權，或已辦妥
    公開使用之手續，始可公開使用以營利，此乃法律對從事此種業務之人最起碼之
    要求，被告不進行相關資料之程序，將供家庭使用（雖適合營業用）之伴唱歌曲
    用以營業，自屬不確定故意侵害他人之著作權。證人陳春榮於本院雖證稱：被告
    所安裝是三六０營業型云云；惟查，公開播出須經過授權，且點唱家企業股份有
    限公司亦刊登廣告聲明，使用者如欲於公開場所使用，依法仍須取得【公開播送
    】、【公開上映】及【公開演出】等之公播權利授權，已如前述，被告既未經授
    權，自不得在公開場所使用供客人點唱。另證人洪淑玲於本院證稱：鄭建明安裝
    時，有向被告說前鎮、草衙一帶都是裝這種伴唱機云云，核與證人鄭建明所證不
    符，且稽之前述說明，其證言亦顯不足採為被告有利之證據。又被告雖辯稱：告
    訴人公司未舉證何人，於何時，以公開方式點播該四首歌曲，被告至多係違反著
    作權法第九十二條預備犯或未遂犯而已，而該條文不處罰預備犯及未遂犯，依法
    應為被告無罪之判決云云。惟查，被告於其所經營店中之公開場所，以投幣方式
    公開上映該點唱機內歌曲供客人點唱牟利，而該伴唱機是否曾經他人點播並公開
    演唱，該伴唱機並不會留任何紀錄，且該等場所出入之客人甚多並無法得知其身
    分，自無從得知何人曾以該伴唱機點唱何歌曲，再該伴唱機中有數百首歌曲灌入
    其中，此觀扣案之點歌簿即明，則告訴人或警員前往查獲時得以遇見恰有客人點
    唱該四首歌曲之機率實極低微，倘必以當場查獲客人演唱該四首歌曲始足以認定
    其犯行，則著作權法所欲保障之公開演出之權利即無從實現，被告自八十八年二
    月間起至八十八年四月二十日被查獲止，確有長期以該伴唱機供不特定之客人公
    開演唱之行為，應足以推論於該期間曾有客人點唱該歌曲而公開上映，尚不以當
    場查獲有客人點唱為必要。被告所辯，顯係卸責之詞，不足採信，犯行應堪認定
    。
三、查被告藉由電腦伴唱機及螢幕，供不特定顧客點唱歌曲，係以傳送影像之方式向
    現場之公眾傳達著作內容，屬公開上映之行為。被告擅自以公開上映之方法，侵
    害他人之著作財產權，核係犯著作權法第九十二條之罪。被告多次公開上映行為
    ，時間緊接，觸犯構成要件相同之罪名，顯係基於概括之犯意反覆為之，為連續
    犯。
四、原審引依著作權法第九十二條，刑法第十一條前段、（漏引第五十六條）、第三
    十八條第一項第二款、第四十一條，審酌被告為一己私利，不知對他人之智慧財
    產權予以尊重保護，違反國際潮流，本應重罰，惟念及被告尚無犯罪前科，素行
    良好，僅擺設一處，為害尚非重大等一切情狀，量處有期徒刑月，並諭知易科
    罰金之折算標準。扣案之電腦伴唱機一台、點歌簿一本等係被告所有，業據被告
    在警訊時供明，且係供犯罪所用之物，並依刑法第三十八條第一項第二款宣告沒
    收。原審認事用法，核無違誤，量刑亦甚適當。上訴意旨，仍執陳詞，任意指摘
    原判決不當，為無理由，應予駁回。
據上論結，應依刑事訴訟法第三百六十八條，判決如主文。
本案經檢察官陳國全到庭執行職務。
中    華    民    國     八十九     年      二        月   二十九   日
                              臺灣高等法院高雄分院刑事第五庭
                                  審判長法官  吳水木
                                        法官  惠光霞
                                        法官  陳朱貴
右正本證明與原本無異。
不得上訴。
                                      書記官  陳武悅
中    華    民    國     八十九     年       三       月      二    日
附錄：本判決論罪科刑法條：
著作權法第九十二條
擅自以公開口述、公開播送、公開上映、公開演出、公開展示、改作、出租或其他方
法侵害他人之著作財產權者，處三年以下有期徒刑，得併科新臺幣十五萬元以下罰金
。
                                                                        Ｄ


司法院資訊處製作；財團法人民間司法改革基金會備份。
